臺灣高雄地方法院民事判決　　　　　　　95年度訴字第1034號
原　　　告　甲○○
訴訟代理人　謝依良律師
被　　　告　欣嘉股份有限公司
法定代理人　乙○○○
訴訟代理人　林伯祥律師
　　　　　　王銘鈺律師
　　　　　　丙○○
上列當事人間損害賠償等事件，本院於民國96年6 月4 日言詞辯
論終結，判決如下：
    主　    文
被告應給付原告新臺幣玖拾肆萬零柒佰貳拾貳元，及自民國九十
五年三月九日起至清償日止，按週年利率百分之五計算之利息。
訴訟費用由被告負擔。
本判決第一項於原告以新臺幣參拾壹萬肆仟元供擔保後，得假執
行；惟被告如以新臺幣玖拾肆萬零柒佰貳拾貳元為原告預供擔保
後，得免為假執行。
    事  實及理  由
壹、程序部分：
一、按訴狀送達後，原告不得將原訴變更或追加他訴。但請求之
    基礎事實同一、擴張或縮減應受判決事項之聲明者，不在此
    限，民事訴訟法第255 條第1 項第2、3款定有明文。所謂請
    求之基礎事實同一，係指變更或追加之訴與原因事實，有其
    社會事實上之共通性及關聯性，而就原請求所主張之事實及
    證據資料，於變更或追加之訴得加以利用，且無害於他造當
    事人程序權之保障，俾符訴訟經濟者稱之。原告原起訴請求
    被告給付職業災害補償金，嗣原告於民國96年1 月30日所提
    書狀追加請求給付退休金，因原告起訴與事後追加之請求，
    均係基於兩造間僱傭契約法律關係之效力是否終止而生之爭
    執，其原因事實，具有社會共通性及關聯性；且原告起訴時
    主張之事實及證據資料，於追加之訴均得加以利用，而原告
    乃因被告先行主張強制原告退休，始追加請求退休金之給付
    ，是原告追加請求應無礙於被告之程序保障，其追加之訴與
    原起訴請求之基礎事實應屬同一，揆諸前開說明，自應准之
    。又原告原起訴請求被告給付醫療補償新臺幣（下同）7,68
    1 元、工資補償616,800 元、殘廢補償3,210,261 元，嗣於
    審理中擴張及縮減為請求被告給付醫療補償8,071 元、工資
    補償723,023 元、殘廢補償165,000 元，核屬擴張或減縮應
    受判決事項之聲明，依上開法條之規定，應予准許。
二、次按，原告於判決確定前，得撤回訴之全部或一部。但被告
    已為本案之言詞辯論者，應得其同意。訴之撤回，被告於期
    日到場，未為同意與否之表示者，自該期日起，10日內未提
    出異議者，視為同意撤回，民事訴訟法第262 條第1 項、第
    4 項分別定有明文。原告於95年8 月29日言詞辯論中，表示
    不再以侵權行為法律關係為請求，被告於該期日到場，且自
    該期日起，10日內均未提出異議，依法視為同意撤回，則關
    於侵權行為之訴，其訴訟繫屬因原告撤回而消滅，本院自無
    庸就此部分再為論斷，合先敘明。
貳、實體部分：
一、本件原告起訴為如下之主張，並聲明求為判決：(一)被告應給
    付原告940,722 元，及自起訴狀繕本送達翌日起至清償日止
    ，按週年利率5%計算之利息；(二)原告願供擔保，請准宣告假
    執行。
（一）原告受僱於被告擔任產品運送工作，於93年5 月3 日16時
      55分許駕駛大貨車送貨途中，與第三人蔡秋貴所駕駛之自
      小客車碰撞而發生車禍，原告受有脊椎壓迫性骨折之職業
      傷害，經勞工保險局審查符合殘廢給付標準表第55項脊柱
      遺存畸形者，殘廢等級為第12級。原告係於執行職務中發
      生意外而受有傷害，爰依勞動基準法第59條之規定，請求
      被告給付職業災害補償：(一)醫療補償8,071 元；(二)自93年
      5 月3 日起至96年1 月25日止，扣除被告已給付至93年12
      月份外，以每月工資29,115元計算之工資補償，以及被告
      無故拒絕原告提供勞務而應給付之薪資合計723, 023元；
      (三)殘廢補償165,000 元，扣除勞保局已提供之殘廢給付21
      0,000 元，原告就此項殘廢補償已獲滿足，爰不再加以請
      求，故合計被告應給付原告職災補償共731,094 元（8,07
      1 ＋723,023 ＝731,094） 。
（二）雖被告主張已終止與原告間之僱佣契約，然因自上開車禍
      後之93年6 月24日起，原告均需繼續復健而無法工作，被
      告終止與原告間之僱佣契約，並不合法；被告亦從未提出
      任何有關變更工作內容，以及何時可以再上班之內容要求
      ，並與原告達協議，故被告以原告無故曠職3 日以上為由
      ，終止兩造間之勞動契約，於法自有未合。
（三）上開被告應給付之職業災害補償，因勞動基準法第59條各
      款職災補償規定分屬不同性質，彼此間互無抵充關係，故
      可予抵充之勞工保險給付亦僅限於同性質者始有適用；是
      原告已受領之勞工保險局之殘廢給付210,000 元，僅得就
      雇主之殘廢補償責任為抵充。而被告給付予第三人之和解
      金98,000元，依勞動基準法第61條之規定，受領職災補償
      權不得讓與、抵銷、扣押或擔保，故被告自亦不得主張就
      其給付予第三人之和解金98,000元抵銷其補償責任。
（四）又因被告依勞動基準法第54條第1 項第2 款之規定，強制
      原告退休，原告依法自得請求被告給付退休金：原告任職
      於被告公司之期間，自93年3 月5 日起，至被告為強制原
      告退休之意思表示到達原告之日即96年1 月25日止，共計
      7.2 個基數；乘以原告每月工資29,115元，原告得請求被
      告給付退休金共計為209,628 元（29,115×7.2 ＝209,62
      8） 。
（五）原告因被告主張兩造間僱傭契約法律關係已終止，故拒絕
      原告回去任職，則依民法第487 條之規定，被告自95年7
      月15日起即受領給付遲延，原告無補服勞務之義務，仍得
      請求報酬。故被告自95年7 月15日起，至原告強制退休96
      年1 月25日之日止，仍負有給付報酬之義務。
（六）另原告未請領勞保傷病給付，乃係因被告將原告薪資以少
      報多，如原告請領保險給付，恐有遭勞保局追討溢領款項
      之虞；而被告依勞工保險條例施行細則第56條之規定，即
      得就墊付金額要求勞保局歸墊，其權利並無受損。又原告
      依勞基法或勞工保險條例而為主張，並無權利濫用情形。
（七）綜上，爰依勞動基準法中有關職業災害補償及強制退休之
      法律規定，以及僱佣之法律關係，請求被告給付如前述聲
      明所示。
二、被告則以下開情詞置辯，並聲明求為判決：(一)原告之訴駁回
    ；(二)如受不利判決，願供擔保請准宣告免為假執行。
（一）原告受僱於被告擔任產品運送工作，並於原告受被告指派
      運送貨物途中發生車禍，原屬職業傷害；惟原告並未領有
      大貨車駕駛執照，依勞工保險被保險人因執行職務而致傷
      病審查準則第18條第2 款：「被保險人於第四條、第九條
      、第十條、第十六條及第十七條之規定而有左列情事之一
      者，不得視為職業傷害‧‧‧二、未領有駕駛車種之駕駛
      執照駕車者‧‧‧」，是原告本件交通事故應不得視為職
      業災害。
（二）如原告所受傷害確屬職業傷害，被告所應給付之職業災害
      補償，除醫療補償外，工資補償部分因被告分別於94年5
      月16日、同年8 月18日以存證信函催告原告提出明確之診
      斷證明書以為請假之證明文件，否則將以無故曠職為由終
      止勞動契約；詎原告僅提出語意不清之診斷證明書，又拒
      絕返回被告公司工作，是其請假程序並不合法，且有終止
      兩造間僱傭契約之意；依勞動基準法第12條第1 項第6 款
      ：「勞工有左列情形之一者，雇主得不經預告終止契約‧
      ‧‧六、無正當理由繼續曠工三日，或一個月內曠工達六
      日者」，兩造間之僱傭契約法律關係應已於94年8 月20日
      終止，故工資補償期間應至94年8 月20日終止。縱認僱傭
      契約法律關係未終止，原告亦已無法勝任原擔任司機之工
      作，依勞動基準法第54條第1 項第2 款：「勞工非有左列
      情形之一者，雇主不得強制其退休‧‧‧二、心神喪失或
      身體殘廢不堪勝任工作者」，故被告主張強制原告退休；
      而被告於94年及訴訟過程中多次對原告表示終止僱傭契約
      之意思表示，其中含有強制原告退休之意思，且被告強制
      原告退休無須得原告之同意，是兩造間之僱傭契約法律關
      係，依勞基法第54條第1 項第2 款、第59條第2 款之規定
      ，亦應自原告發生車禍事故兩年後之95年5 月3 日終止。
（三）況原告於95年7 月14日即痊癒，已非醫療中無法工作之人
      ，則工資補償期間至遲亦應於95年7 月14日終止，其後因
      原告未向被告提供任何勞務，被告亦無任何受領遲延之情
      事，原告自不得再向被告請求自95年7 月15日後之薪資。
      又上開工資補償應以原告遭遇災害前，即93年4 月份之應
      領工資29,115元，扣除紀律獎金2,000 元及勞健保費608
      元予以計算，而應為實領工資之26,507元。蓋因紀律獎金
      乃指員工於勤務中未受懲處或未曠職且其行車無肇事責任
      方得領取，應屬恩惠性給予之獎金性質，非勞務之對價。
      原告所提薪資明細表中所載每月紀律獎金項目，僅係被告
      疏未刪除，不足以代表該紀律獎金屬經常性給與，此由原
      告93年3 月份未領該獎金可證。又雇主扣繳勞工勞保費，
      係基於勞工保險關係而生之勞工對勞保局應為之給付義務
      ，僅由雇主依法代為扣繳，與薪資無關，是紀律獎金及勞
      健保費自不應計入工資計算。另殘廢補償部分，因原告3
      、4 月份工資總額合計為49,586元，工作日數48日，故日
      平均工資為1,033 元（49,586÷48＝1,033.04，小數點以
      下四捨五入）；又原告應領殘廢補償之日數為150 日，故
      被告應給付之殘廢補償為154,950 元。
（四）就上述金額，被告主張勞保局於本案之保險給付210,000
      元，可全數抵充被告應給付之職災補償金，原告所謂分項
      抵充於法無據，自不足採。另被告依民法第188 條第3 項
      之規定對原告有求償權，且與原告主張之職災補償請求權
      係屬同一事故，依勞動基準法第59條但書、第60條，被告
      可主張就該筆款項抵充職災補償。
（五）原告因本件車禍，本得向勞保局請領1,209,600 元傷病給
      付，經被告多次催告原告申辦並提出相關資料，原告皆無
      任何行為，顯有權利濫用損害被告抵充權益之情。
（六）綜上，顯見原告之訴應無理由，爰請求判決如上揭被告之
      聲明所示。
三、兩造不爭執的事實如下：
（一）93年3 、4 月份，原告全部實領之款項各為23,079元及23
      ,507 元 。
（二）對原告提出之醫療單據及數額，均應為治療本件車禍之必
      要費用。
（三）被告已給付原告至93年12份之工資補償，合計171,356 元
      。
（四）勞工保險局已給付原告殘廢給付210,000 元。
四、則本件之爭執點即在於：
（一）本件是否屬勞動基準法第59條所稱之職業災害？
（二）原告每月之薪資數額應為若干？
（三）兩造間之僱傭契約法律關係狀態：
    (一)被告終止僱傭契約是否合法？
    (二)如被告終止僱傭契約並不合法，則其可否強制原告退休？
      若可，則強制退休之日為何時？
（四）被告應負之職災補償範圍、退休金數額及因受領勞務遲延
      而應支付之報酬？
（五）原告未請領勞保傷病給付，是否損及被告權益？
（六）被告可否主張抵充之內容及數額？
五、本院之判斷：
（一）就本件車禍是否為勞動基準法第59條所稱之職業災害部分
      ：
    (一)按職業災害，係勞工於執行其業務上之工作時，因工作的
      意外事故，而致使工人發生死亡、殘廢、傷害或疾病的災
      害。惟勞動基準法就「職業災害」並未加以定義，一般均
      比照勞工安全衛生法第2 條第4 款對於職業災害定義之規
      定，即勞工就業場所之建築物、設備、原料、材料、化學
      物品、氣體、蒸氣、粉塵等或作業活動及其他職業上原因
      引起之勞工疾病、傷害、殘廢或死亡等，為職業災害。
    (二)本件原告受僱於被告擔任產品運送工作，是以送貨係其業
      務上之工作殆屬無疑；而原告於送貨途中發生本件車禍事
      故，致原告殘廢及傷害，自屬因作業活動所引起之勞工受
      傷及殘廢，而應屬職業災害無疑。被告雖辯稱原告未領有
      大貨車駕駛執照，依勞工保險被保險人因執行職務而致傷
      病審查準則第9 條：「被保險人因公差由日常居、住處所
      或就業場所出發，至公畢返回日常居、住處所或就業場所
      期間之職務活動及合理途徑發生事故而致之傷害，視為職
      業傷害」、18條第2 款：「被保險人於第4 條、第9 條、
      第10條、第16條及第17條之規定而有左列情事之一者，不
      得視為職業傷害‧‧‧二、未領有駕駛車種之駕駛執照駕
      車者‧‧‧」之規定，本件交通事故應不得視為職業災害
      云云。惟查上述準則乃係依勞工保險條例第34條第2 項規
      定訂定之，而勞工保險條例係在規定保險人（即勞工保險
      局）對被保險人之勞工有關勞保給付之範圍，與勞動基準
      法第59條職災補償之適用範圍、給付義務人、職業災害之
      定義均不相同；況勞動基準法及勞工安全衛生法係在規範
      資方即雇主之責任，而勞工保險條例係在規定保險人對被
      保險人之勞工有關勞保給付之範圍，兩者之立法目的本不
      相同。退步言之，縱認本件可適用勞工保險被保險人因執
      行職務而致傷病審查準則，惟上開準則第18條係規定於下
      列情形下，被保險人因未領有駕駛執照而不得視為職業傷
      害：1.上開準則第4 條「被保險人於上、下班途中發生事
      故而致傷害時」、2.第9 條「被保險人因公差期間之職務
      活動或途中發生事故而致傷害時」、3.第10條「被保險人
      經雇主指派參加活動期間，因雇主指派之活動或途中發生
      事故而致傷害時」、4.第16條「被保險人因職業傷害或罹
      患職業病，往返醫療院所途中發生事故而致傷害時」、5.
      第17 條 「被保險人於用餐往返途中發生事故而致傷害時
      」等情形；而如上所述，本件原告係因執行職務而受有傷
      害及殘廢，非屬上列任何情形之一，自不適用上開準則第
      18條之規定。是以本件在認定雇主是否應負職業災害補償
      之責任，就職業災害之認定，仍應依勞工安全衛生法之定
      義為之，而非適用上述準則，被告此部分之抗辯，自屬無
      理。況被告於本院審理之初，就本件應屬職業傷害並不爭
      執，嗣於訴訟進行中，竟攀附無關之法條而為爭執，是被
      告之抗辯，顯屬無據。
（二）原告每月之薪資數額應為若干？
    (一)查兩造就原告原有之薪資結構中，關於「紀律獎金」及「
      勞、健保費」等給與部分，是否應屬原告之「工資」存有
      爭執。其中「紀律獎金」部分，因所謂「工資」，依勞動
      基準法第2 條第3 款規定：「工資：謂勞工因工作而獲得
      之報酬；包括工資、薪金及按計時、計日、計月、計件以
      現金或實物等方式給付之獎金、津貼及其他任何名義之經
      常性給與均屬之」。至於「經常性之給與」，依勞動基準
      法施行細則第10條之規定為：「本法第2 條第3 款所稱之
      其他任何名義之經常性給與係指左列各款以外之給與。一
      、紅利。二、獎金：指年終獎金、競賽獎金、研究發明獎
      金、特殊功績獎金、久任獎金、節約燃料物料獎金及其他
      非經常性獎金。三、春節、端午節、中秋節給與之節金。
      四、醫療補助費、勞工及其子女教育補助費。五、勞工直
      接受自顧客之服務費。六、婚喪喜慶由雇主致送之賀禮、
      慰問金或奠儀等。七、職業災害補償費。八、勞工保險及
      雇主以勞工為被保險人加入商業保險支付之保險費。九、
      差旅費、差旅津貼、交際費、夜點費及誤餐費。十、工作
      服、作業用品及其代金。十一、其他經中央主管機關會同
      中央目的事業主管機關指定者」。綜上可知所謂勞動基準
      法第2 條第3 款規定之工資，不僅為勞工因工作而獲得之
      報酬，且須係經常性之給與。勞工因工作而獲得者，如經
      常性給與之工資、薪金固不論，即便是按計時、計日、計
      月、計件以現金或實物等方式給與之獎金、津貼及其他任
      何名義之給與，如屬經常性者，亦均屬之（最高法院91年
      度台上字第347 號判決意旨參照）。是原告工資給付項目
      中之「紀律獎金」部分，如係勞工因工作經常受領之報酬
      ，且在一般情況下經常可以領取，則自屬經常性之給付。
      雖被告稱紀律獎金乃指員工於勤務中未受懲處或未曠職且
      其行車無肇事責任方得領取，應屬恩惠性給予之獎金性質
      ，非勞務之對價，而薪資明細表記載每月份之紀律獎金，
      僅係被告疏未刪除，不足以代表該紀律獎金屬經常性給與
      ，此由原告93年3 月份未領該獎金可證；惟據被告所提之
      薪資明細表（見本院卷第36頁），原告除93年4 月份曾領
      取紀律獎金外，其於本件車禍發生後，直至93年12月份，
      被告在原告因本件車禍而無法工作之期間所支付予原告之
      每月所領薪資，仍皆包含紀律獎金，雖原告93年3 月份未
      領紀律獎金，但該月份係原告至被告公司任職之第一個月
      ，且原告非完整任職一個月，是該月原告未領紀律獎金應
      屬例外；另就發放紀律獎金之條件，被告亦未提出任何證
      據以證明其非經常性之給與，是紀律獎金應認係屬薪資之
      一部。
    (二)另「勞保費」部分，依勞工保險條例第6 條所定：「凡年
      滿十五歲以上，六十歲以下之左列勞工，應以其雇主或所
      屬團體或所屬機構為投保單位，全部參加勞工保險為被保
      險人‧‧‧二、受僱於僱用五人以上公司、行號之員工‧
      ‧‧」；另第15條亦明定：「勞工保險保險費之負擔，依
      左列規定計算之：一、第六條第一項第一款至第六款及第
      八條第一項第一款至第三款規定之被保險人‧‧‧職業災
      害保險費全部由投保單位負擔‧‧‧」；第16條則規定以
      ：「勞工保險保險費依左列規定，按月繳納：一、第六條
      第一項第一款第六款及第八條第一項第一款至第三款規定
      之被保險人，其應自行負擔之保險費，由投保單位負責扣
      、收繳，並須於次月底前，連同投保單位負擔部分，一併
      向保險人繳納‧‧‧」。至「健保費」之部分，依全民健
      康保險法第8 條之規定：「被保險人分為下列六類‧‧‧
      一、第一類：（一）、政府機關、公私立學校之專任有給
      人員或公職人員。（二）、公、民營事業、機構之受雇者
      。（三）、前二目被保險人以外有一定雇主之受雇者‧‧
      ‧」；第27條係規定：「本保險保險費之負擔，依下列規
      定計算之‧‧‧（二）第八條第一項第一款第二目及第三
      目被保險人及其眷屬自付百分之三十，投保單位負擔百分
      之六十，其餘百分之十，在省，由中央政府補助；在直轄
      市，由中央政府補助百分之五，直轄市政府補助百分之五
      ‧‧‧；第29條則為：「本保險保險費依下列規定，按月
      繳納：一、第一類及第四類被保險人應自付之保險費，由
      投保單位負責扣、收繳，並須於次月底前，連同投保單位
      應負擔部分，一併向保險人繳納‧‧‧」。綜上之規定可
      知，勞工之勞、健保費由僱主先行扣繳之部分，係基於勞
      工保險及全民健康保險關係而生之勞工對勞工保險局及中
      央健康保險局應為之給付義務，屬應自行負擔之給付，僅
      係由雇主依法代為扣繳，其性質實屬薪資之一環。
    (三)又被告就原告應領93年4 月份之薪資部分，扣除原告先予
      借支之5,000 元，因此部分之金額既係原告借支薪資，而
      由被告同意後，再自原告93年4 月份之薪資中予以扣除，
      則此部分之金額自屬原告薪資之一部分。
    (四)是以依上所述，原告於93年3 月份之薪資應為23,687元（
      底薪13,500元＋加班費3,824 元＋假日加班費563 元＋職
      務津貼4,200 元＋伙食津貼800 元＋交通津貼800 元＝23
      ,687 元） ，4 月份工資應為29,115元（即底薪15,000元
      ＋加班費5,445 元＋紀律獎金2,000 元＋職務津貼4,830
      元＋伙食津貼920 元＋交通津貼920 元＝29,115元），合
      計為52,802元，而原告3 、4 月份實際工作日數為48日，
      為兩造所不爭執（本院卷第16頁、第133 頁），是其每日
      平均工資應為1,100 元（52,802÷48＝1100.0，小數點以
      下四捨五入）。
（三）兩造間之僱傭契約法律關係狀態：
    (一)被告終止僱傭契約是否合法？
    1.按勞工在勞動基準法第50條規定之停止工作期間，或第59
      條規定之醫療期間，雇主不得終止契約，勞動基準法第13
      條第1 項定有明文。查本件原告因上揭車禍而不能工作之
      期間，經本院函詢義大醫院之結果，據該院函覆稱：「因
      其症狀明顯，故診斷為喪失原有從事工作之勞動能力達50
      ％以上」、「患者甲○○先生所受之骨折傷害於93年6 月
      24日予以鋼釘內固定手術，並於95年6 月13日行拔鋼釘手
      術，應於95年7 月14日脊椎骨折處已痊癒。患者甲○○先
      生其下背痛及嚴重骨關節退化，自拔除鋼釘後一個月應只
      能從事輕便工作」、「患者甲○○先生於93年5 月3 日所
      受之骨折傷害雖已痊癒，但可能因骨折外傷，加重其下背
      痛之症狀；其勞動能力50% 以上喪失與95年5 月3 日之骨
      折傷害有相關性，因任何一次外傷都會殘留一些傷害也會
      加劇舊有之傷害」等語，此有義大醫院95年10月20日義醫
      字第09501145號函、95年12月4 日義醫字第09501322號函
      及95年11月9 日義醫字第09501220號函各1 份在卷可稽（
      見本院卷第316 頁及第313 頁），是可認原告自事故發生
      後，雖於95年7 月14日痊癒，惟既已喪失原有從事工作之
      勞動能力50％以上，且此與本件上述車禍有相當因果關係
      ，復僅能從事輕便之工作，客觀上應無從再擔任送貨及司
      機之職務；雖被告主張原告尚能騎乘腳踏車，並自行外出
      ，惟能否騎乘腳踏車及是否自行外出，與工作能力有無喪
      失無涉，縱被告所述為真，亦難為有利被告之認定。在原
      告予以否認，被告復未提出任何證據證明曾有提出變更工
      作內容之意思表示之情形下，原告自本件車禍發生後，直
      至95年7 月14日止，仍應屬在醫療中無法從事原有工作之
      人，在該期間內，無法定事由或欠缺兩造合意下，被告自
      不能任意終止兩造間之僱傭契約。
    2.雖被告主張原告未依勞工請假規則第6 條及第10條之規定
      請假，經被告以存證信函催告其提出明確之證明文件以資
      請假，原告均置之不理，是兩造間之僱傭契約，依勞動基
      準法第12條第1 項第6 款之規定，應已終止云云。惟查，
      由被告於94年10月18日所寄發之存證信函以觀（本院卷第
      35 頁） ，原告主張於車禍後即已提供診斷證明書向被告
      請假，應為真實；又依被告自承，原告其後曾提出94年2
      月25日及同年6 月8 日之診斷證明書予被告（見本院卷第
      39 6頁），而上述原告所提出，於94年6 月8 日所開立之
      診斷書，其上既已載明「宜休養2 年，宜繼續復健治療」
      ，有勞工保險傷病診斷書1 份在卷（見本院95年度鳳調字
      第25號卷第9 頁），因勞動基準法第59條所稱醫療期間係
      指「醫治」與「療養」，而一般俗稱「復健」，係指後續
      之醫治行為，是故所謂復健期間應視為醫療期間；且依上
      開義大醫院函所示，原告因本件車禍所受之傷害，亦係在
      95年7 月14日始痊癒。故在客觀上，應認原告已提供明確
      之診斷證明書予被告，並完成必要之請假手續，尚難認與
      勞工請假規則第6 條及第10條之規定有違，自不能以被告
      單方面、片面主觀所認定原告所提出之診斷證明書未達足
      以認定「不能工作」之程度，而加重勞工之負擔及不利益
      。是被告所稱兩造間之僱佣契約已於94年8 月20日終止，
      自屬無據。
    (二)被告可否強制原告退休？若可，則強制退休之日為何時？
    1.按勞動基準法第13條規定勞工職業災害醫療期間，雇主不
      得終止契約，旨在限制雇主不得單方面依該法第11條及第
      12條規定終止契約。然觀諸同法第54條規定，勞工非因年
      滿60歲或心神喪失或身體殘廢不堪勝任工作，雇主不得強
      制勞工退休，旨在保障勞工工作權並兼顧人事之新陳代謝
      ，雇主依該條規定強制勞工退休，自應不受同法第13條規
      定之限制。依前所述，原告既因本件車禍，喪失原有從事
      工作之勞動能力50％以上，客觀上應已符勞動基準法第54
      條第1 項第2 款所稱之「身體殘廢不堪勝任工作」之要件
      ，是被告依該條規定，強制原告退休，自無不符之處。
    2.然被告雖稱於94年及訴訟過程中多次對原告表示終止僱傭
      契約之意思表示，其中含有強制原告退休之意思，且被告
      強制原告退休無須得原告之同意，兩造間之僱傭契約法律
      關係，依勞動基準法第54條第1 項第2 款及同法第59條第
      2 款之規定，應自原告發生車禍事故兩年後之95年5 月3
      日終止云云。惟按勞基法第13條之規定，雇主不得於勞工
      醫療期間終止契約已如上述，而勞基法第59條第2 僅係規
      定雇主得一次給付40個月之平均工資後，免除工資補償責
      任，尚不得謂可因此解除契約，或勞動契約當然終止。且
      被告依勞基法第12條第1 項第6 款主張終止契約，與第54
      條強制退休之法律要件、效果並不相同，衡諸常情及社會
      通念，強制退休與解約意義亦不相同，是被告主張終止契
      約之意思表示包含強制原告退休之意思表示，應不足採。
      經查，被告於96年1 月23日書狀始提出強制原告退休之意
      思表示，該書狀於同年1 月25日送達於原告（本院卷第33
      5 頁），是該強制退休之意思表示應於同年1 月25日即生
      效，兩造間之僱傭契約應於該日始終止。
    (三)綜上所述，原告任職於被告公司之期間，應自93年3 月5
      日任職於被告公司之日起，至96年1 月25日被告強制原告
      退休之日止。
（四）被告應負之職災補償範圍及退休金：
    (一)醫療補償：8,071 元，據原告提出義大醫院開立之收據為
      證，經本院核對無訛，且被告未爭執，原告主張之事實堪
      信為真，應予准許。
    (二)工資補償：
      按「勞工因遭遇職業災害而致死亡、殘廢、傷害或疾病時
      ，雇主應依左列規定予以補償‧‧‧二、勞工在醫療中不
      能工作時，雇主應按其原領工資數額予以補償‧‧‧」、
      「勞動基準法第59條第2 款所稱原領工資，係指該勞工遭
      遇職業災害前一日正常工作時間所得之工資。其為計月者
      ，以遭遇職業災害前最近1 個月正常工作時間所得之工資
      除以30所得之金額，為其1 日之工資」，勞動基準法第59
      條第2 款前段、勞基法施行細則第31條第1 項分別定有明
      文。依前所述，原告在本件職業災害發生前之一個月，即
      93年4 月，其所領之工資應為29,115元，則依上開方式計
      算之結果，其原領工資應為971 元（即29,115÷30＝970.
      5 ，小數點以下四捨五入），又原告不能工作之期間，應
      自93年5 月3 日事故發生之日起，至95年7 月14日原告所
      受傷害痊癒之日止，而原告既僅請求自94年1 月份起算之
      工資補償，故原告應受工資補償之日數為560 日（94 年1
      月1 日起至95年7 月14日止）。綜上所述，原告得請領之
      工資補償共計543,760 元（971 ×560 ＝543,760）。
    (三)殘廢補償：
      按勞動基準法第59條第3 款：「勞工經治療終止後，經指
      定之醫院診斷，審定其身體遺存殘廢者，雇主應按其平均
      工資及其殘廢程度，一次給予殘廢補償」，第2 條第4 款
      ：「平均工資：‧‧‧工作未滿6 個月者，謂工作期間所
      得工資總額除以工作期間之總日數所得之金額‧‧‧」。
      查原告既自承已受領勞工保險局之殘廢給付210,000 元而
      獲得滿足，而不再請求被告給付此部分之殘廢補償，是此
      部分之金額，本院爰不再加以審酌。
    (四)原告得請領之退休金：
      按勞工退休金之給與標準，係按其工作年資，每滿1 年給
      與2 個基數，未滿半年者以半年計，滿半年者以1 年計；
      依第54條第1 項第2 款規定，強制退休之勞工，其心神喪
      失或身體殘廢係因執行職務所致者，依前款規定加給20%
      ；退休金基數之標準，係指核准退休時1 個月平均工資，
      勞動基準法第55條第1 、2 項定有明文。查原告工作之年
      資，如上所述，應自93年3 月5 日任職於被告公司之日起
      ，至96年1 月25日被告強制原告退休之日止（共2 年10月
      21 日 ，以3 年計），共計6 個基數，加給20% 後為7.2
      個基數。而原告93年4 月份之薪資，既為29,115元，已如
      前述，其後即未實際領有薪資，自應以該金額作為其遭強
      制退休時1 個月平均工資金額，故原告得請領之退休金為
      209,628 元（29,115×7.2 ＝209,628） 。是原告請求被
      告給付退休金209,628 元，為有理由，應予准許。
    (五)原告得因被告受領遲延而請求之報酬：
      被告因主張兩造間僱傭契約法律關係已終止，故拒絕原告
      回去任職，原告乃依民法第487 條之規定，主張被告自95
      年7 月15日起受領給付遲延，原告無補服勞務之義務，仍
      得請求報酬。經查，原告於95年7 月11日言詞辯論中仍表
      示願回被告公司任職（見本院卷第121 頁），按兩造間之
      法律關係係僱傭契約，原告既表示願回被告公司任職，然
      在被告於95年10月20日所提書狀中仍表示不願原告返回被
      告公司而無端拒絕之情形下，應係屬已依債務本旨提出給
      付，依民法第234 條、235 條之規定，應自原告提出給付
      時負遲延責任。故被告自95年7 月15日原告痊癒之日起至
      96年1 月25日原告遭原告強制退休之日止，共195 日，應
      負遲延責任；原告自得請求被告給付工資214,500 元（原
      領每日工資1,100 元×195 日＝214,500 元）。
（五）原告未請領勞保傷病給付並未損及被告權益：
      按被保險人應領之保險給付，應被保險人之請求，由投保
      單位先行墊付保險給付之一部或全部者，投保單位於墊付
      後，得於辦理請領保險給付手續時，取得該被保險人之證
      明，請求保險人將其墊付金額逕寄該投保單位歸墊，勞工
      保險條例施行細則第56條定有明文。被告主張其多次催告
      原告向勞保局請領傷病給付，原告皆無任何作為，顯有損
      害被告主張抵充權益之情；惟被告如上所述尚得就墊付金
      額要求勞保局歸墊，客觀上並未損及被告之任何權利。
（六）被告可主張抵充之範圍：
    (一)勞工保險局之給付部分：
      按勞動基準法第59條各項之補償責任，互相間並無抵充關
      係；可予抵充之勞工保險給付，基於保護勞工之旨，亦應
      僅限於同性質者始有適用。本件勞保局之給付係依勞工保
      險條例第54條所為之殘廢補償費，其性質與勞動基準法第
      59條第3 項之殘廢補償相同，故本件勞工保險局給付予原
      告之210,000 元，僅能抵充雇主即被告之殘廢補償責任，
      原告就被告之殘廢補償部分，既主張已獲勞工保險之殘廢
      補償，而不向被告請求，則被告其餘之抵充主張，包括醫
      療費用補償及薪資補償等，均不應准許。
    (二)被告給付與第三人之和解金：
      依勞動基準法第61條第2 項規定：「受領補償之權利，不
      因勞工離職而受影響，且不得讓與、抵銷、扣押或擔保」
      ，此項勞基法第59條之補償規定，是法律強制課予雇主對
      勞工之補償義務，屬於無過失補償責任，且係為保障勞工
      ，加強勞、雇關係，促進社會經濟發展之特別規定，非屬
      損害賠償性質，故除勞工保險給付部份依據勞動基準法第
      59條之規定可以抵充外，不得讓與、抵銷、扣押或擔保。
      是被告給付與第三人之和解金自不得在此主張抵銷之。
六、綜上所述，原告基於勞動基準法中有關職業災害補償、強制
    退休之法律規定，以及僱佣之法律關係，可請求被告給付之
    金額應為976,053 元（醫療補償8,071 元＋工資補償543,76
    0 元＋退休金209,628 元＋因被告受領遲延而請求之報酬21
    4,500 元＝976,053 元），原告僅請求其中之940,722 元及
    自起訴狀繕本送達翌日即95年3 月9 日起至清償日止，按週
    年利率5%計算之利息，為有理由，應予准許。
七、又本件兩造均陳明願供擔保，請准宣告假執行及免為假執行
    ，經核於法均並無不合，爰分別酌定相當擔保金額准許之。
據上論結，本件原告之訴為有理由，依民事訴訟法第78條、第39
0 條第2 項、第392 條第2 項，判決如主文。
中　　華　　民　　國　　96　　年　　 6　　月　  20　　日
                  民事鳳山分庭法　官　李怡諄
正本係照原本作成。
如不服本判決，應於送達後20日內，向本院提出上訴狀並表明上
訴理由，如於本判決宣示後送達前提起上訴者，應於判決送達後
10日內補提上訴理由書（須附繕本）。
中　　華　　民　　國　　96　　年　　 6　　月　　20　　日
                              書記官　林豐富
